【裁判字號】    89,台上,2343
【裁判日期】    891019
【裁判案由】    給付工程款
【裁判全文】
最高法院民事判決                              八十九年度台上字第二三四三號
    上  訴  人  台中市立立人國民中學
    法定代理人  劉武雄
    被 上訴 人  彰慶營造工程有限公司
    法定代理人  曹永杉
右當事人間請求給付工程款事件，上訴人對於中華民國八十八年八月三日台灣高等法
院台中分院第二審更審判決（八十七年度上更(一)字第二六號），提起上訴，本院判決
如左：
    主  文
上訴駁回。
第三審訴訟費用由上訴人負擔。
    理  由
本件被上訴人主張：伊於民國八十一年五月十一日承攬興建上訴人「新設學校建築工
程變更設計」工程，約定工程總價為新台幣（下同）一千七百六十二萬二千二百二十
七元，惟依工程合約書第十六條有關工程進行期間，如遇物價波動時，依最近中央政
府年度總預算施行條例第七條規定補貼標準辦理之約定，系爭工程總價即應按物價指
數調整。茲系爭工程業於八十二年九月二十九日完工驗收，經負責設計監造之建築師
依調整後之物價指數結算，本件工程款應增加一百六十二萬六千七百八十五元，屢催
上訴人均未獲給付等情。爰依承攬契約法律關係，求為命上訴人給付一百六十二萬六
千七百八十五元暨自訴狀繕本送達之翌日，即自八十五年七月十四日起加付法定遲延
利息之判決。
上訴人則以：系爭工程業已於八十二年九月二十九日完工驗收，被上訴人未依約按月
合計物價指數調整款；於工程結算驗收證明書中，被上訴人亦無物價指數調整意見，
被上訴人顯已拋棄承攬報酬請求權或怠於行使權利。又縱被上訴人就系爭之增加工程
款有請求權，其請求權亦已罹於時效而消滅云云，資為抗辯。
原審以：本件被上訴人主張之上開事實，業據其提出工程合約書、營繕工程結算驗收
證明書、估驗單及臺灣省營造工程物價指數（總指數）銜接表等件為證，上訴人對於
被上訴人承攬系爭工程，以及工程業已完工驗收等情，並不爭執，惟以上開情詞置辯
。查系爭工程合約書第二十一條付款辦法第二款，及補充說明書附註第一項均屬付款
辦法之約定，且約明「得」由被上訴人申請上訴人就該期內完成之工程估驗計價檢驗
合格後，支付該期估驗計價百分之九十五，應屬被上訴人行使權利之約定。而有關如
遇物價指數應予調整時，則在每月月底按進度計算補行計價之約定，乃為實現請款債
權所需履行程序之規定，實難據此謂係約定被上訴人就物價補行計價限期申請之強制
條款。又該補充說明書附註第七項第三款亦僅為物價指數調整計價方法之約定，從而
被上訴人縱未於每月月底按進度計算補行計價，仍非不得俟物價指數公佈後，按估驗
月份物價指數與開標月份物價指數核算其增減比例。再者系爭物價指數調整工程款，
係被上訴人本於工程合約書之約定所生之工程款，並非從權利，再徵諸系爭工程實際
估驗計價僅三次，亦非於每月為之等情以觀，應認上訴人辯稱被上訴人未於每月月底
按進度計算補行計價；自八十一年五月十一日工程合約書訂立日起至八十二年九月二
十九日工程完工驗收日止，從未提出補行計價之申請；於工程結算驗收證明書中，無
物價指數調整之意見，以及工程尾款統一發票，未有物價指數調整款之記載等情，即
屬拋棄或喪失物價指數調整款請求權云云，為無可採。又民法第一百二十九條第一項
第二款所稱之承認，為認識他方請求權存在之觀念表示，僅因債務人之一方行為而成
立，無須得他方之同意。再消滅時效因承認而中斷，是如義務人對於請求權人及特定
第三人以書面或函文為默示之承認，即足中斷時效之進行。查依台中市政府八十三年
一月六日八十三府教國字第一五一三七一號函所載，被上訴人於八十二年十二月二十
八日前即已向上訴人請求給付系爭工程款，而台中市政府以該年度預算業已用罄，函
覆系爭工程款「案錄下年度研辦」，足見被上訴人於工程完工後並無拋棄系爭工程款
之請求，上訴人及台中市政府當時亦無表示拒絕付款之情事。嗣被上訴人於八十三年
十一月二十八日向上訴人再次申請核撥系爭工程款，上訴人時任總務主任之吳水吉乃
在該申請書背面簽擬「請依規定，函請台中市政府撥付該款」，被上訴人法定代理人
批示「如擬」，並於八十三年十一月三十日以(83)立中總字第一九六五號正本函台中
市政府，副本致被上訴人及訴外人曾文吉建築師事務所等之主旨欄記載：「敬請鈞府
核撥……物價指數調整款計新台幣一百六十二萬六千七百八十五元整，敬請鑒核」；
於說明欄併載：「遵照鈞府八十三年一月六日 (八三）府教國字第一五一三七一號函
辦理。」等語觀之，均難認上訴人有否認或拒絕給付之表示，準此，上訴人所為要難
謂非默示之承認，應已發生中斷時效之效力。是系爭工程款請求權，其時效期間應自
上揭八十三年十一月三十日重新起算，則被上訴人於八十五年七月八日提起本件訴訟
，未逾民法第一百二十七條第七款二年短期時效期間之規定，上訴人所為請求權已罹
於時效而消滅之抗辯，亦無可採。從而，被上訴人依工程合約書第十六條約定，訴請
上訴人給付依物價指數調整之系爭工程款本息，洵無不合，應予准許，為其心證之所
由得，並說明上訴人其餘主張及聲明證據不予斟酌之理由。因將第一審所為駁回被上
訴人之訴之判決廢棄，改判如被上訴人之所聲明，經核於法洵無違誤。上訴論旨，指
摘原審採證、認事及解釋契約之職權行使為不當，求予廢棄原判決，非有理由。
據上論結，本件上訴為無理由。依民事訴訟法第四百八十一條、第四百四十九條第一
項、第七十八條，判決如主文。
中      華      民      國    八十九    年      十      月     十九     日
                              最高法院民事第六庭
                                  審判長法官  朱  錦  娟
                                        法官  蘇  達  志
                                        法官  顏  南  全
                                        法官  陳  碧  玉
                                        法官  吳  麗  女
      右正本證明與原本無異
                                              書  記  官
中      華      民      國    八十九    年      十      月    三十一    日


司法院資訊處製作；財團法人民間司法改革基金會備份。
